臺灣桃園地方法院刑事判決　　　　　　　　　　　　　　　九十三年度自字第一號
　　自　訴　人　甲○○○○製業股份有限公司
　　法定代理人施純鎰
　　自訴代理人　張泰昌律師
　　被　　　告　乙○○
　　選任辯護人　陳錦芳律師
右列被告因違反商標法等案件，經自訴人提起自訴，本院判決如左：
    主  文
本件管轄錯誤。
    理  由
一、按案件由犯罪地或被告之住所、居所或所在地之法院管轄，此為刑事訴訟法第五
    條第一項所規定。又無管轄權之自訴案件，應諭知管轄錯誤之判決，非經自訴人
    聲明，毋庸移送案件於管轄法院，刑事訴訟法第三百四十三條準用同法第三百零
    四條、同法第三百三十五條分別定有明文。
二、本件自訴意旨略以：被告乙○○為雅懋實業有限公司（下稱雅懋公司）之實際負
    責人與登記為負責人之其母親丙○○○（另經本院判決無罪確定在案），竟不思
    自創品牌，圖牟不法利益，共同自民國九十二年七、八月間起，於雅懋公司所生
    產之男性內褲，使用近似於自訴人享有商標專用權之「甲○○○○製業股份有限
    公司標章」（商標註冊號數第00000000號），造成消費者誤認混淆，已
    侵害自訴人之商標專用權，又「五片式平口褲圖」及相關商品文字說明為自訴人
    所創作，該著作構思新穎，頗富創意及智巧，為自訴人享有美術著作及文字著作
    權，被告擅自抄襲、剽竊，並大量重製於所生產之男性內褲，亦侵害自訴人之著
    作權，因認被告涉違反商標法第八十一條第一款，著作權法第九十一條、第九十
    四條之罪嫌。
三、經查本件自訴人主張被告生產，有侵害其商標專用權及著作權之五片式平口褲係
    雅懋公司於九十二年五、六月委託位於「台北縣八里鄉」之台灣實月有限公司設
    計、製造（包含產品包裝上之圖案），該公司於同年七月底寄一批樣品予雅懋公
    司，雅懋公司只有在同年八月二日自「台北縣林口鄉○○路五四二巷十弄三號」
    雅懋公司林口倉庫處出少量的貨予位於「新竹縣新竹市」之大潤發公司湳雅店，
    同年月四日中午雅懋公司業務員才去排貨；桃園縣龜山鄉○○○路地址僅僅是雅
    懋公司登記的地址而已，並沒有在該處營業，那個地方只有被告之妹妹、姐姐他
    們住在那裡，雅懋公司都是在林口鄉倉庫那邊上班，被告之
    台北縣林口鄉○○路五三○巷三三號等情，業據被告於本院審理時陳述在卷（本
    院審判筆錄第三、五、六頁），並有被告之個人基本資料查詢結果單一紙、辯護
    人提出之雅懋公司登記地址之桃園縣龜山鄉○○○路之照片二張、雅懋公司在台
    北縣林口鄉工廠之照片四張及被告
    九十二年自字第一四七號丙○○○違反商標法案件九十三年五月四日審理時亦供
    稱：「（被告【丙○○○】在雅懋公司是登記負責人，被告在雅懋公司有無擔任
    職務？）沒有，我家距離倉庫比較接近，她有時會幫我們加飲水機的水。．．（
    你說你媽與你同住，她的生活費用由你支出？）．．我媽自己有存款，但她吃飯
    跟住我沒有另外跟她收費，．．。」等語及案外人丙○○○前開案件審理時陳稱
    ：「（有無在雅懋公司上班？）無，我頂多是提個茶過去，我在家照顧乙○○的
    小孩。」等語（見前開案卷第一三三、一三七、一三八、一四六頁），由其二人
    於前開案件中之陳述可知，被告與其母親丙○○○同住，丙○○○主要係在被告
    及營業場所位於「台北縣林口鄉○○路五四二巷十弄三號」，已如前述，是被告
    之住所確與其登記之
    認定。綜上所述，本件依自訴人主張之犯罪事實觀之，本件被告製造或販賣前述
    侵害商標專用權、著作權物品之犯罪地係在「台北縣八里鄉」之台灣實月有限公
    司之倉庫、「台北縣林口鄉」雅懋公司之倉庫（或實際營業地點）或「新竹縣新
    竹市」之大潤發公司湳雅店市，均非在本院轄區內。另被告之住（居）所地係在
    「台北縣林口鄉」，亦非在本院轄區。自訴人主張被告實際上均居住「桃園縣龜
    山鄉○○○○路三八號七樓之三）」，惟該址僅係雅懋公司登記之地址，非但雅
    懋公司未在該處營業，且被告亦未居住該處，已如前述。自訴人空言主張被告實
    際居住該處，要無可採。至於本件及本院前開另案之筆錄上雖均有「被告或丙○
    ○○住桃園縣龜山鄉○○○路三八號七樓之三」之記載，惟此應係自訴人於自訴
    狀上記載該址為被告、丙○○○之住所，本院分案行政作業上將之列為其等之住
    所輸入電腦內，並於開庭時自動引用，並加註其
    開另案自訴人聲請傳喚之證人陳明煌，本院筆錄上記載其居住二址：「台北縣板
    橋市○○街三三一巷八七號」、「台北縣五股鄉○○○路一一九號」，惟後者係
    自訴人公司地址，應非該證人之住居所，而係根據自訴人陳報之地址列入【見本
    院另案卷第三○、一七六頁】），是本件尚難以前開筆錄上之記載，認定被告實
    際居住於「桃園縣龜山鄉○○○路三八號七樓之三」，併此說明。綜上所述，本
    件之犯罪地、被告住所地均非在本院轄區內，本院對本件自無管轄權。揭諸前開
    規定，本件自應為管轄錯誤之諭知。
四、據上論斷，應依刑事訴訟法第三百四十三條、第三百零四條、第三百三十五條，
    判決如主文。
中　　　華　　　民　　　國　　九十三　　年　　　十　　　月　　 十四 　　日
                                        臺灣桃園地方法院刑事第二庭
                                            審判長法  官  徐培元
                                                  法  官  鄭吉雄
                                                  法  官  潘進順
右正本證明與原本無異。
如不服本判決，應於判決送達後十日內向本院提出上訴狀 (應附繕本)，上訴於臺灣
高等法院。
                                                  書記官  陳玉芬
中　　　華　　　民　　　國　　九十三　　年　　　十　　　月　　 十五 　　日
